【裁判字號】    92,交聲,1247
【裁判日期】    921231
【裁判案由】    聲明異議
【裁判全文】
臺灣臺中地方法院交通事件裁定                  九十二年度交聲字第一二四七號
    原處分機關  交通部公路總局臺中區監理所
    受 處分 人  甲○○
右列受處分人因違反道路交通管理處罰條例案件，對於交通部公路總局臺中區監理所
民國九十二年十月二十二日所為之裁決（中監違字第裁六○─Ｈ00000000號
裁決書），聲明異議，本院裁定如左：
    主  文
異議駁回。
    理  由
一、原處分機關略以：異議人即受處分人甲○○，於民國九十二年六月二十七日十七
    時五分許，所有之車號ＪＡＵ─八七二號重型機車（三陽、白色），在臺中縣沙
    鹿鎮鎮○路○○○路口處，因騎機車未戴安全帽與駕駛機車違規拒絕停車接受稽
    查而逃逸之違規事實，經臺中縣警察局清水分局員警逕行舉發，受處分人未依限
    期到案申訴，經向原舉發機關查證違規屬實，該所遂於九十二年十月二十二日以
    中監違字第裁六○─Ｈ00000000號裁決書，裁處受處分人違反道路交通
    管理處罰條例第三十一條第六項、第六十條第一項規定，處罰鍰新臺幣六千五百
    元整，逾期則依違反道路交通管理事件統一裁罰標準表及裁決書處罰主文裁處，
    於法並無不合等語。
二、本件受處分人甲○○則以：沒有違規，也沒有遇警拒絕停車稽查逃逸，警察罰單
    沒有具體的證據，爰聲明異議云云。
三、按機器腳踏車駕駛人或附載座人未依規定戴安全帽者，處駕駛人新臺幣五百元罰
    鍰；汽車駕駛人，駕駛汽車有違反本條例之行為，經交通勤務警察或依法令執行
    交通稽查任務人員制止時，不聽制止或拒絕停車接受稽查而逃逸者，除按各該條
    規定處罰外，處新臺幣三千元以上六千元以下罰鍰；汽車駕駛人之行為有不服指
    揮稽查而逃逸，當場不能或不宜攔截製單舉發者，得對汽車所有人逕行舉發處罰
    ；前項逕行舉發，應記明車輛牌照號碼、車型等可資辨別之資料，查明汽車所有
    人姓名或名稱、住址後，製單舉發處罰之；本條例關於車輛駕駛人之處罰，如應
    歸責於車輛所有人者，處罰車輛所有人；汽車所有人依通知單之應到案日期前到
    案，並告知違規駕駛人姓名、身分證統一編號及住址者，處罰機關應即另行通知
    違規駕駛人到案依法處理，如逾應到案日期，處罰機關應依本條例第八十五條第
    三項規定處罰該汽車所有人。道路交通管理處罰條例第三十一條第六項、第六十
    條第一項、第七條之二第一項第四款、第二項、第八十五條與違反道路交通管理
    事件統一裁罰標準及處理細則第二十四條、違反道路交通管理事件統一裁罰標準
    表分別定有明文。
四、經查：受處分人甲○○於上開時、地，其所有之車號ＪＡＵ─八七二號重型機車
    （三陽、白色），因騎機車未戴安全帽與駕駛機車違規拒絕停車接受稽查而逃逸
    之違規事實，經臺中縣警察局清水分局員警逕行舉發等情，有舉發違反道路交通
    管理事件通知單一紙、裁決書一份在卷可稽。依據本院於九十二年十二月十六日
    訊問原舉發機關之執勤員警即證人藍逢凱與替代役男余啟寧結證稱：「（問：本
    件舉發過程？）藍答：當天在鎮○○○○路口巡邏勤務，當時剛好停紅綠燈，受
    處分人從超商走出來，他沒有戴安全帽，他發動車子直接掉頭就走了，我看他發
    動車子時，他沒有戴安全帽，我就注意他，我先閃大燈按喇叭向他示警，他不理
    會，就直接騎很快騎走了，我追上去，並告訴余啟寧鳴警笛，受處分人還回頭過
    來看，我確定他知道我們在追他，後來因為都是巷道，他鑽到巷子裡，我們就追
    不到了；（問：你看到違規人的年紀？）藍答：大約二十多歲，有染黃色的頭髮
    」、「（問：你知道的過程？）余答：即如證人藍所述，當時我們有記下車號；
    我看到的也一樣，我們在追的過程，我坐在助手席，就先抄下車牌號碼，我們乘
    坐的是警用汽車」等語。是依證人藍逢凱、余啟寧所言，伊乃親見違規者所駕駛
    機車之車型、顏色外觀並當場登錄車號，核對電腦車籍資料無誤後，始予舉發。
    舉發員警證稱當日違規人為約二十多歲，有染黃色的頭髮等情與異議人之年籍顯
    有不同，則異議人所有車號ＪＡＵ─八七二號重型機車不無為異議人之家人親友
    駕駛之可能。受處分人雖以上開情詞置辯，惟至今未提出其他可供調查之積極證
    據以實其說，本院經查亦無任何證據足資證明值勤警員有捏造事實、違法取締之
    情事，則執勤警員本其維護交通秩序、安全職責所為之逕行舉發，自應受到合法
    、正確之推定。是受處分人之違規事實，堪以認定，受處分人空言指摘原處分不
    當，尚屬無據。綜上所述，異議人所有之車號ＪＡＵ─八七二號重型機車於前揭
    時、地違規事實，可以認定。又本件為逕行舉發違反道路交通管理事件，異議人
    未依通知單所載之應到案日期前到案，並告知違規駕駛人姓名、身分證統一編號
    及住址，處罰機關即依道路交通管理處罰條例第八十五條第三項規定處罰該機車
    所有人。從而，原處分機關據以援引上開規定，裁處罰鍰新臺幣六千五百元整，
    逾期則依裁決書處罰主文規定處罰，核無不當。本件異議為無理由，應予駁回。
五、據上論斷，應依道路交通管理處罰條例第八十七條、道路交通案件處理辦法第十
    九條，裁定如主文。
中      華      民      國      九十二    年    十二    月    三十一    日
                                臺灣臺中地方法院交通法庭
        法  官  張清洲
右正本證明與原本無異。
如不服本裁定，應於送達後五日內，向本院提出抗告狀。
                                    書記官
中      華      民      國      九十二    年    十二    月    三十一    日


司法院資訊處製作；財團法人民間司法改革基金會備份。
